臺灣高等法院刑事裁定
111年度抗字第117號
抗  告  人  臺灣桃園地方檢察署檢察官
抗  告  人
即  受刑人  陳家興



上列抗告人等因聲請定其應執行刑案件，不服臺灣桃園地方法院
中華民國110年12月24日裁定(110年度聲字第3720號)，提起抗告
，本院裁定如下：
    主  文
原裁定撤銷，發回臺灣桃園地方法院。 
    理  由
一、原裁定意旨略以：
　㈠受刑人陳家興所犯附表編號2至9所示之罪，經原法院以108年
    度原訴字第37號判決，定應執行有期徒刑1年確定，嗣經最
    高法院以110年度台非字第83號判決，就本院108年度原訴字
    第37號判決，關於定應執行刑部分撤銷，依上開裁定意旨，
    原裁判定刑基礎已經變動，有另定執行刑之必要。
　㈡受刑人所犯附表編號1所示之罪，屬得易科罰金之罪，而附表
    編號2至9所示為不得易科罰金(原裁定誤載為「得不易科罰
    金」)之罪，須經受刑人請求定執行刑，而受刑人業已請求
    檢察官向聲請定執行刑，有臺灣桃園地方檢察署依102年1月
    23日修正之刑法第50條調查受刑人是否聲請定應執行刑調查
    表1紙在卷可憑，依刑法第50條規定檢察官經受刑人請求，
    向原法院聲請就附表編號1至9所示之罪定應執行刑，審核認
    聲請為正當。受刑人於附表所示時間因犯詐欺等案件，先後
    經原法院判處如附表所示之刑確定在案，有各該刑事判決書
    及本院被告前案紀錄表在卷可稽。茲因附表編號1所示之罪
    ，確定日為民國108年10月28日，而附表編號2至9所示之罪
    ，其犯罪日期均在108年10月28日以前，符合數罪併罰之規
    定，自應合併定其應執行之刑。爰定受刑人應執行有期徒刑
    4年1月等語。
二、抗告意旨略以：
(一)檢察官抗告意旨以：本件受刑人除附表編號1係不能安全駕
    駛之公共危險罪，其餘編號2至9所示皆係犯三人以上共同以
    電子通訊對公眾散布而犯詐欺取財未遂罪，其犯罪期間皆在
    108年1月1日至同年月9日間，因原審法院108年度原訴字第3
    7號判決，將編號2之不得易服社會勞動罪，與編號3至9所示
    得易服社會勞動之罪，未經受刑人同意定其應執行刑，違反
    刑法第50條第1項第4款規定，經最高法院110年度台非字第8
    3號判決撤銷定應執行刑部分，惟原法院108年度原訴字第37
    號判決就附表編號2至9定應執行刑有期徒刑1年，原裁定縱
    將受刑人附表編號1不能安全駕駛之公共危險罪有期徒刑2月
    列入裁量範圍，裁定應執行有期徒刑4年1月，與原法院於上
    開判決定應執行之刑度相差近3年，未免歧異過大，影響受
    刑人權益，且未予受刑人陳述意見機會，亦未說明與原確定
    判決定刑差異懸殊之理由，難謂適當。　
(二)受刑人抗告意旨以：原裁定未審酌受刑人本案所犯各次加重
    詐欺取財犯行，均係在108年1月1日至同年月9日間所為，各
    次犯行之間隔甚短，雖侵害財產法益非屬同一人，然受刑人
    各次犯行之角色分工、類型、行為態樣、犯罪動機均相同，
    責任非難重複之程度顯然較高，原審未考量各罪之間隔期間
    ，裁定應執行有期徒刑4年1月，有違刑罰經濟與罪責相當原
    則，即不符比例原則。再者，受刑人細繹原裁定如附表所示
    之罪，附表所示刑期總合51個月，原審卻僅寬減2個月，且
    就本件定應執行刑裁量權如何行使，並未說明理由，僅形式
    上說明本件合於數罪併罰之要件，而就本件受刑人個別犯罪
    之罪質、情節、非難性或犯罪對於社會之影響，及行為人品
    性、智識、生活狀況、前科情形等各節，究竟如何衡量，實
    屬不明，揆諸前開說明，實難認為允當。懇請顧及受刑人之
    審級利益，將原裁定撤銷並發回由原審法院重為裁定，以符
    合憲法保障人民訴訟及公平審判權利之本旨等語。　　
三、本院按：
(一)數罪併罰之案件，於審判中，現雖有科刑辯論之機制，惟尚
    未判決被告有罪，亦未宣告其刑度前，關於定應執行刑之事
    項，欲要求檢察官、被告或其辯護人為充分辯論，盡攻防之
    能事，事實上有其困難。行為人所犯數罪，或因犯罪時間之
    先後或因偵查、審判程序進行速度之不同，或部分犯罪經上
    訴而於不同審級確定，致有二裁判以上，分別確定，合於數
    罪併罰之要件，依刑法第53條、第54條應依同法第51條第5
    款至第7款之規定，定其應執行之刑者，刑事訴訟法第477 
    條第1項規定由檢察官聲請該法院裁定之(有刑法第50條第1 
    項但書之情形，執行中應由受刑人請求檢察官為聲請)。依
    上開規定雖僅檢察官得向法院聲請(刑事訴訟法第477條第2 
    項另規定，受刑人或其法定代理人、配偶，亦得請求前項檢
    察官聲請之)，惟定應執行刑，不僅攸關國家刑罰權之行使
    ，於受刑人之權益亦有重大影響，除顯無必要或有急迫情形
    外，法院於裁定前，允宜予受刑人以言詞、書面或其他適當
    方式陳述意見之機會，程序保障更加周全，最高法院110 年
    度台抗大字第489號刑事裁定意旨可參。本件定應執行刑，
    既關乎國家刑罰權之行使，更對受刑人之權益有重大影響，
    而原法院於裁定前未以言詞、書面或其他適當方式陳述意見
    之機會，為期程序保障更周全，允宜予受刑人陳述意見之機
    會。
(二)次按有二裁判以上，經定其執行刑後，又與其他裁判併合而
    更定其執行刑者，前定之執行刑當然失效，仍應以原來宣告
    之數個刑罰計算，而不以當時該數罪所定應執行刑為計算基
    準；然上開更定之應執行刑，不應比前定之應執行刑加計其
    他裁判所處刑期後為重，否則即與法律秩序理念及法律目的
    之內部界限有違，難認適法(最高法院93年度台非字第192號
    判決意旨參照)。再按，定應執行刑是獨立的量刑程序，其
    裁量基礎並非任何前審的既有執行刑，而是法條規定的併罰
    各罪宣告刑，新的執行刑只受到宣告刑為基礎的法定上下限
    制約，但不受到既有執行刑的約束。更定其刑原本就是賦予
    法院解除先前確定應執行刑之實體確定力，目的在於讓法院
    有機會重新審酌併罰之全部犯罪之關連性，以決定出最符合
    罪責程度的併罰刑度。先前確定之應執行刑，僅是考量部分
    犯罪的妥適量刑結果，並不代表在考量併入之其他各罪宣告
    後，仍屬妥適的量刑結果。因此不應以純數學式的累計加總
    ，把既有的執行刑直接加入新宣告刑，否則毋寧限制法官基
    於合目的性之考量。另更定其刑結果，祇要符合刑法第51條
    規定，即是以限制加重原則取代累加原則以決定行為人所受
    刑罰，固屬合法，但基於法秩序理念及法安定性原則，對原
    定執行刑仍須予以尊重，倘另定執行刑時，依其裁量權行使
    結果，認以定較原定執行刑為低或更高之刑為適當者，即應
    就原定執行刑有何失當、甚至不符罪責及罪刑相當原則之情
    形，詳載其理由，俾免流於恣意擅斷，而致有罪刑不相當之
    虞。
四、本件附表編號2所示之刑，為不得易科罰金、亦不得易服社
    會勞動，附表編號3至9所示之刑，為不得易科罰金(最高法
    定刑7年以下有期徒刑)，得易服社會勞動，經原法院108年
    度原訴字第37號判決，就附表編號2至9所示之刑，未經受刑
    人即被告請求檢察官聲請，即定應執行刑有期徒刑1年，固
    與法有違，而經最高法院110年度台非字第83號裁定撤銷「
    定應執行刑」部分，是前定之應執行刑雖已失效，惟基於法
    秩序理念及法安定性原則，對原定執行刑仍須予以尊重，且
    數罪裁定執行刑時，仍應受法秩序理念規範之比例原則、平
    等原則、責罰相當原則、重複評價禁止原則等自由裁量權之
    內部抽象價值要求界限之支配，使以輕重得宜，罰當其責，
    俾符合法律授與裁量權之目的，以區別數罪併罰與單純數罪
    之不同，兼顧刑罰衡平原則。若重新審酌併罰之全部犯罪之
    關連性及考量受刑人之罪責及罪刑相當性，認原定執行刑(
    加計未定執行刑，即編號1之宣告刑)後認仍有所不當者，自
    應就原定執行刑有何失當、甚至不符罪責及罪刑相當原則之
    情形，詳載其理由，俾免流於恣意擅斷，而致有罪刑不相當
    之虞。
五、綜上所述，本件原裁定重定執行刑之結果，定附表各編號之
    罪應執行有期徒刑4年1月，高於原定執行刑加計編號1所示
    之宣告刑(有期徒刑1年2月=1年+2月)近3年之數，此既關乎
    國家刑罰權之行使，對受刑人權益影響均鉅，然未令受刑人
    、檢察官就定執行刑之範圍陳述意見，亦未載明原定執行刑
    有何失當，或不符罪責及罪刑相當原則之理由，並予以 詳
    述，容有未洽。是檢察官及受刑人均提起抗告，指摘原裁定
    不當，為有理由，為兼顧受刑人之審級利益，爰將原裁定撤
    銷發回原法院，更為適當之處理。
據上論斷，應依刑事訴訟法第413條前段，裁定如主文。
中　　華　　民　　國　　111 　年　　1 　　月　　26　　日
                  刑事第十三庭  審判長法　官　洪于智
                                      法　官　黃玉婷
                                      法　官　黃惠敏
以上正本證明與原本無異。
如不服本裁定，應於收受送達後五日內向本院提出再抗告狀。
                                      書記官　吳錫欽
中　　華　　民　　國　　111 　年　　1 　　月　　26　　日
附表：
編號         1        2          3 罪名  不能安全駕駛致交通安全危險罪 加重詐欺 加重詐欺未遂 宣告刑  有期徒刑2月，如易科罰金，以新臺幣1千元折算1日 有期徒刑7月 有期徒刑6月 犯罪日期  107年9月22日 108年1月1日至同年月9日間某日 同編號2 偵查機關年度案號  臺灣桃園地方檢察署108年度撤緩偵字第135號 同檢察署108年度偵字第2743、3913、11671號 同編號2 最 後 事 實 審 法院 臺灣桃園地方法院 同左 同左  案號 108年度壢原交簡字第235號 108年度原訴字第37號 同左（聲請書誤載為109年度原訴字第37號）  判決日期 108年9月26日 109年7月28日 同編號2 確 定 判 決 法院 臺灣桃園地方法院 臺灣桃園地方法院 同左  案號 同上 同上 同左  確定日期 108年10月28日 109年9月8日 同編號2 備註  已執畢 編號2至9經臺灣桃園地方法院108年度原訴字第37號判決應執行有期徒刑1年，經最高法院110年度台非字第83號判決撤銷「定應執行刑」部分。  
編號  4 5 6 罪名  加重詐欺未遂 加重詐欺未遂 加重詐欺未遂 宣告刑  有期徒刑6月 有期徒刑6月 有期徒刑6月 犯罪日期  同編號2 同編號2 同編號2 偵查機關年度案號  同編號2 同編號2 同編號2 最 後 事 實 審 法院 同上 同左 同左  案號 同編號2 同左 同左  判決日期 同編號2 同編號2 同編號2 確 定 判 決 法院 同上 同左 同左  案號 同上 同左 同左  確定日期 同編號2 同編號2 同編號2 備註  同左   
編號  7 8 9 罪名  加重詐欺未遂 加重詐欺未遂 加重詐欺未遂 宣告刑  有期徒刑6月 有期徒刑6月 有期徒刑6月 犯罪日期  同編號2 同編號2 同編號2 偵查機關年度案號  同編號2 同編號2 同編號2 最 後 事 實 審 法院 同上 同左 同左  案號 同編號2 同編號2 同編號2  判決日期 同編號2 同編號2 同編號2 確 定 判 決 法院 同上 同左 同左  案號 同上 同上案號 同左  確定日期 同編號2 同編號2 同編號2 備註  同左